臺灣桃園地方法院民事簡易判決　　 110年度壢保險簡字第40號
原　　　告　和泰產物保險股份有限公司

法定代理人　莊瑞德　


訴訟代理人　郭書瑞　
　　　　　　黃于珍　
被　　　告　吳侑澤（原名：吳聲榮）



上列當事人間請求損害賠償事件，本院於民國110 年10月21日言
詞辯論終結，判決如下：
    主      文
一、被告應給付原告新臺幣壹拾貳萬玖仟壹佰柒拾玖元，及自民
    國一百一十年五月四日起至清償日止，按週年利率百分之五
    計算之利息。
二、訴訟費用（除縮減部分外）新臺幣壹仟參佰參拾元由被告負
    擔。
三、本判決得假執行。
    事實及理由
壹、程序方面：
一、按當事人法定代理人之代理權消滅者，訴訟程序在有法定代
    理人承受其訴訟以前當然停止，第170 條所定之承受訴訟人
    ，於得為承受時，應即為承受訴訟，民事訴訟法第170 、17
    5 條有明文規定。查本件原告之法定代理人原為章明純，嗣
    於訴訟進行中變更為莊瑞德，並經原告具狀聲明承受訴訟，
    有民事聲明承受訴訟狀1 份附卷可憑（見本院卷第83頁），
    依上規定，核無不合，應予准許。
二、按簡易訴訟程序訴狀送達後，原告不得將原訴變更或追加他
    訴，但擴張或減縮應受判決事項之聲明者，不在此限。此見
    民事訴訟法第436 條第2 項準用第255 條第1 項第3 款規定
    自明。經查，本件原告起訴時聲明原為：被告應給付原告新
    臺幣（下同）171,851 元，及自起訴狀繕本送達翌日起至清
    償日止，按週年利率5 ％計算之利息；嗣於本院民國110 年
    8 月9 日言詞辯論期日，於扣除零件費用折舊後當庭以言詞
    減縮其聲明請求金額為129,179 元，其餘部分不變（見本院
    卷第81頁），核屬減縮應受判決事項之聲明，與前開規定並
    無不合，應予准許。
三、被告經合法通知，未於言詞辯論期日到場，核無民事訴訟法
    第386 條各款所列情形，爰依民事訴訟法第436 條第2 項準
    用同法第385 條第1 項規定，依原告之聲請，由其一造辯論
    而為判決。
貳、實體方面：
一、原告主張：
    被告於108 年2 月4 日1 時44分許，駕駛車牌號碼000-0000
    號自用小客車（下稱被告汽車）行經桃園市龍潭區中豐路與
    百年五街口處時（下稱系爭路口），因支線道車未讓幹線道
    車先行，致撞擊原告承保之訴外人徐依朱駕駛車牌號碼000-
    0000號自用小客車（下稱系爭車輛），並致系爭車輛受損（
    下稱系爭車禍事故），系爭車輛經修復後費用為243,296 元
    （工資91,843元、烤漆39,373元、零件112,080 元），並支
    出拖吊費2,205 元，合計245,501 元。原告並已依約全數理
    賠完畢，故依保險法第53條之規定取得上揭損失之代位權，
    又零件部分修復費用應考量折舊，再以被告就上開車禍事故
    應負七成責任，故請求被告給付129,179 元。為此，爰依民
    法第184 條第1 項前段、第191 條之2 、保險法第53條規定
    提起
    本件訴訟，並聲明：如主文第一項所示。
二、被告未於言詞辯論期日到場，亦未提出書狀作聲明或陳述。
三、本院得心證之理由：
  ㈠原告主張之上開事實，除兩造肇事責任比例及應賠償之金額
    外，業據其提出與其所述相符之道路交通事故當事人登記聯
    單、估價單、發票、行照等件影本為證（見本院卷第5 頁至
    第19頁），復經本院依職權向桃園市政府警察局龍潭分局調
    閱上開交通事故資料調查卷宗核閱無訛（見本院卷第31頁至
    第41頁反面），而被告已於相當時期受合法通知，未於言詞
    辯論期日到場，亦未提出書狀爭執，本院審酌上開事證，堪
    信原告上開主張為真。
  ㈡按汽車、機車或其他非依軌道行駛之動力車輛，在使用中加
    損害於他人者，駕駛人應賠償因此所生之損害，但於防止損
    害之發生，已盡相當之注意者，不在此限，民法第191 條之
    2 定有明文。又按汽車行駛至交岔路口，其行進、轉彎，應
    依下列規定：二、行至無號誌或號誌故障而無交通指揮人員
    指揮之交岔路口，支線道車應暫停讓幹線道車先行，為道路
    交通安全規則第102 條第1 項第2 款前段所明定。再按被保
    險人因保險人應負保險責任之損失發生，而對於第三人有損
    失賠償請求權者，保險人得於給付賠償金額後，代位行使被
    保險人對於第三人之請求權，但其所請求之數額，以不逾賠
    償金額為限，保險法第53條第1 項定有明文。經查，被告與
    徐依朱確於前開所述時間、地點發生系爭車禍事故，而被告
    於警詢供稱略為：「我由龍潭區中豐路388 號旁的巷子駛出
    過中豐路往百年五街方向行駛時，與自中豐路往龍潭方向直
    行之自小客車擦撞造成我車是車頭車損，我沒有受傷，我是
    無照駕駛自小客車」等語（見本院卷第37頁），與徐依朱於
    警詢時陳述略以：「我駕駛自小客車由龍潭區中豐路往龍潭
    方向行駛時，於龍潭區中豐路和百年五街口，遭自中豐路
    388 號旁的巷子駛出往百年五街方向行駛之自小客車擦撞我
    車左側前方。」等語（見本院卷第38頁）大致相符；可知被
    告與徐依朱所駕駛車輛均為直行車，且被告駕駛被告汽車係
    位於小巷而屬支線道，而訴外人徐依朱駕駛系爭車輛係位於
    中豐路（雙向四線道）即屬幹線道等情，有現場照片及道路
    交通事故現場圖在卷可查（見本院卷第35頁至第36頁、39頁
    ），而系爭路口為閃光號誌之交岔路口乙節，亦有道路交通
    事故調查表㈠在卷可佐（見本院卷第33頁），揆諸上開規定
    ，被告駕駛被告汽車行經屬閃光號誌之交岔路口之系爭路口
    ，既係自支線道駛出，雖為直行車，仍應讓徐依朱駕駛於幹
    道且同為直行車之系爭車輛先行，然被告駕駛被告汽車至系
    爭路口時，並未讓系爭車輛先行；而依當時天候晴、夜間有
    照明、路面柏油路乾燥無缺陷、亦無障礙物、視距良好等一
    切情狀，有道路交通事故調查表㈠及現場照片附卷可稽（見
    本院卷第33頁、第39頁至第41頁反面），益徵系爭車禍事故
    發生時之現場狀況及客觀條件，被告並無不能注意之情事，
    是本件車禍事故發生，被告有過失之事由甚明，系爭車輛並
    因而受有損害，則被告之加害行為與系爭車輛之受損害間具
    有相當因果關係，參以被告復未能舉證證明於防止損害之發
    生，已盡相當之注意，被告自應賠償系爭車輛因此所生之損
    害至明。
  ㈢另按物被毀損時，被害人除得依民法第196 條請求賠償外，
    並不排除民法第213 條至第215 條之適用。依民法第196 條
    請求賠償物被毀損所減少之價額，得以修復費用為估定之標
    準，但以有必要者為限（例如：修理材料以新品換舊品，應
    予折舊），此有最高法院77年度第9 次民事庭會議決議可資
    參照。經查，被告就系爭車禍事故之發生確有過失之情，已
    如前述，依上開規定，被告即應賠償系爭車輛因回復原狀所
    必要之費用。本件原告主張系爭車輛受損之費用為243,296
    元（工資91,843元、烤漆39,373元、零件112,080 元），自
    應就零件費用折舊部分自損害賠償額中予以扣除。又依行政
    院所頒之固定資產耐用年數表及固定資產折舊率表之規定，
    自用小客車折舊年限為5 年，依定率遞減折舊率為1000分之
    369 ，且其最後1 年之折舊額，加歷年折舊累計額，其總和
    不得超過該資產成本原額之9/10。次查，系爭車輛係於106
    年6 月出廠，此有前開行照影本為佐，迄至本件交通事故發
    生之日即108 年2 月4 日，實際使用期間已達1 年9 月，則
    零件扣除折舊費用估定為51,150元（詳如附表之計算式），
    加計工資91,843元、烤漆39,373元、拖吊費2,205 元，共計
    184,571 元（計算式：91,843+39,373+ 2,205＝184,571 元
    ），則原告就系爭車輛之損壞所得向被告請求之金額為184,
    571 元，原告僅請求129,179 元，核屬有據，應予准許。
  ㈣末按給付無確定期限者，債務人於債權人得請求給付時，經
    其催告而未為給付，自受催告時起，負遲延責任。其經債權
    人起訴而送達訴狀，或依督促程序送達支付命令，或為其他
    相類之行為者，與催告有同一之效力；前項催告定有期限者
    ，債務人自期限屆滿時起負遲延責任；遲延之債務，以支付
    金錢為標的者，債權人得請求依法定利率計算之遲延利息；
    應付利息之債務，其利率未經約定，亦無法律可據者，週年
    利率為百分之5 ，民法第229 條第2 項、第3 項、第233 條
    第1 項、第203 條分別定有明文。經查，本件起訴狀繕本係
    於110 年4 月13日公示送達被告並於110 年5 月3 日生合法
    送達效力，此有本院公示送達公告在卷可查（見本院卷第61
    至62頁），是被告應於110 年5 月4 日起負遲延責任。
四、綜上所述，原告依民法第184 條第1 項前段、第191 條之2
    、保險法第53條之規定，請求被告給付129,179 元，及自起
    訴狀繕本送達翌日即110 年5 月4 日起至清償日止，按週年
    利率5%計算之利息，為有理由，應予准許。
五、本件係就民事訴訟法第427 條適用簡易程序所為被告敗訴之
    判決，依同法第389 條第1 項第3 款規定，爰依職權宣告假
    執行。
六、本件事證已臻明確，兩造其餘攻擊防禦方法及證據，核與判
    決之結果不生影響，爰不一一論列，併此敘明。
七、訴訟費用負擔之依據：民事訴訟法第78條。經核本件聲明減
    縮後之訴訟費用額為1,330 元，爰依職權確定本件訴訟費用
    負擔額如主文第2 項所示。另原告減縮部分之裁判費應由原
    告負擔。
中    華    民    國   110    年    11    月     5    日
                  中壢簡易庭      法  官  張博鈞
　
以上為正本係照原本作成。
如不服本判決，應於送達後20日內，向本院提出上訴狀並表明上
訴理由，如於本判決宣示後送達前提起上訴者，應於判決送達後
20日內補提上訴理由書（須附繕本）。
如委任律師提起上訴者，應一併繳納上訴審裁判費。
中    華    民    國   110    年    11    月     5    日
                                  書記官  張季容
附表：零件部分折舊（單位：新臺幣）
┌──────────────────────────┐
│-----                                               │
│折舊時間           金額                             │
│第1年折舊值        112,080×0.369=41,358            │
│第1年折舊後價值    112,080-41,358=70,722            │
│第2年折舊值        70,722×0.369×(9/12)=19,572     │
│第2 年折舊後價值  70,722-19,572=51,150              │
└──────────────────────────┘